福建高等法院金門分院刑事判決　　　　　 94年度上訴字第4號
上　訴　人
即　被　告　乙○○
選任辯護人　沈炎平律師
上　訴　人
即　被　告　丁○○
上　訴　人
即　被　告　乙○○
　　　　　　　　　　　5
上列上訴人因妨害婚姻及家庭案件，不服福建金門地方法院中華
民國九十四年二月二十一日第一審判決（九十三年度訴字第二二
號；起訴案號：福建金門地方法院檢察署九十三年度偵字第七五
號）， 提起上訴，本院判決如下：
    主  文
上訴駁回。
    事  實
一、乙○○（以下稱乙○○（宏））已於民國七十九年三月二十
    四日與丙○○結婚，係有配偶之人；其於婚姻關係存續中，
    另與丁○○交往。而丁○○明知乙○○（宏）係有配偶之人
    ，竟基於與乙○○（宏）相姦之概括犯意，自九十年七月間
    起至九十年十二月間止，多次於丁○○位於金門縣金城鎮仁
    愛新村三八號住處內發生性行為，致使丁○○懷孕。嗣乙○○（宏）為圖對丁○○及其家人有所交代，遂另行起意，於
    九十一年三月間某日，在金門縣金寧鄉仁愛新村之海洋餐廳
    與丁○○舉辦公開結婚儀式並設宴請客，而重為婚姻；旋於
    同年七月二十五日生下一子取名為李錫穎。乙○○（宏）、
    丁○○為避免重婚之事實遭發覺，且為使李錫穎之生父之姓
    名可記載為「乙○○」，二人竟另行起意，夥同原名李康生
    之乙○○（下稱乙○○（生）），於九十一年七月間某日，
    共同基於使戶政人員登載不實之犯意聯絡，明知乙○○（生
    ）與丁○○間未有結婚之事實，竟製作不實之結婚證書。旋
    於九十一年八月一日，由乙○○（生）至臺南縣新化鎮戶政
    事務所，先以姓名不佳為由，把「李康生」改名為「乙○○
    」，再由乙○○（生）自行持該不實之結婚證書於台南縣新
    化鎮戶政事務所內，向該管公務員辦理結婚登記，致該承辦
    人員陷於錯誤，依其聲請將前述不實之結婚事項登載於戶籍
    登記簿上，足以生損害於戶政機關對於戶籍資料管理之正確
    性。嗣於九十一年八月初，丙○○輾轉知悉提出告訴，因而
    查獲。
二、案經丙○○訴由臺灣板橋地方法院檢察署檢察官呈轉最高法
    院檢察署檢察總長令轉福建金門地方法院檢察署檢察官偵查
    起訴。
    理  由
一、通姦部分：
　　訊據上訴人即被告乙○○（宏）坦承有通姦之犯行；上訴人
  　即被告丁○○固不否認於上開期間曾與被告乙○○（宏）曾
　　多次發生性行為，並產下李錫穎等事實，惟矢口否認有相姦
  　犯行，辯稱：和乙○○（宏）發生性行為時，並不知道乙○○（宏）已結婚，知道乙○○（宏）結婚後，就未曾再發生
    性行為云云；辯護意旨另以告訴人丙○○業於九十一年三、
    四月份，因許家諍交付謝卡時已知被告乙○○（宏）與丁○○通姦之事實，告訴人至九十一年十一月十四日始提出告訴
    ，已逾六個月告訴期間云云。惟查：
(一)、被告乙○○（宏）與告訴人丙○○係於七十九年三月二十四
    日結婚，至九十一年十一月間仍有夫妻關係，有戶籍謄本在
    卷可證（板檢偵三四一０號卷第七頁），故被告乙○○（宏
    ）於行為時係有配偶之人，堪以認定。
(二)、被告乙○○（宏）、丁○○與李錫穎經採驗血液鑑定，使用
    人類紅血球型ABO 式血型鑑定法、人類遺傳因子DNA STR 式
    型別鑑定法、累積親子關係指數CPI 值驗算法為檢驗方法，
    認定李錫穎之血型與DNA 分別與乙○○（宏）、丁○○之各
    項相對應型別均無矛盾，併計雙親之CPI 值為3.66乘10之五
    次方，因此認為李錫穎與丁○○、乙○○（宏）極可能存在
    一親等血緣關係（機率為99.99 ％以上），有法務部調查局
    九十二年十月六日調科肆字第０九二００三五五０八０號鑑
    定通知書附卷可證（板檢九七三號卷第一０一、一０二頁）
    ，核與被告乙○○（宏）之自白及被告丁○○於審理中之自
    述相符，足證被告二人之間確曾有性行為，被告乙○○（宏
    ）通姦之自白核與事實相符，其通姦犯行足堪認定。
(三)、被告丁○○雖辯稱不知悉乙○○（宏）已結婚云云。然查，
    被告丁○○於九十二年八月八日臺灣板橋地方法院檢察署檢
    察官訊問時，自承於二年前已知悉被告乙○○（宏）已婚，
    顯見被告丁○○於九十年七月間起與被告乙○○（宏）為性
    行為，即有相姦之犯意。再者，被告乙○○（宏）既自承其
    於八十六、八十七年間即與被告丁○○交往，而被告乙○○
    （宏）係被告丁○○同學的表哥，則被告乙○○（宏）與丁○○為性行為時，已認識三、四年之久，且被告乙○○（宏
    ）係被告丁○○同學之親戚，應無不知被告乙○○（宏）已
    有配偶之理，其辯稱於性行為時，不知其有配偶；知悉乙○○（宏）結婚後，就未再有性行為云云，顯不足採；其相姦
    之犯行，亦甚灼然。
(四)、辯護意旨雖舉證人許家諍、戊○○證以告訴人之告訴已逾告
    訴期間云云。然證人許家諍（珍）於本院證稱：「我是九十
    一年三月份拿到謝卡，並不是三月份交給丙○○。」、「（
    問：到底你是何時拿謝卡給丙○○？）答：是在九十一年八
    、九月份的事情。」、「（問：你九十一年三月份拿到謝卡
    後，有沒有通知丙○○？）答：沒有。」、「（問：你是什
    麼時候通知丙○○？答：是丙○○自己來找我的。」、「（
    問：是打電話還是人過來？答：他親自過來找我。」、「（
    問：什麼時候？）答：大概是九十一年八、九月份。」，足
    見告訴人丙○○從證人許家諍得知被告乙○○（宏）與丁○○通姦之事實係九十一年八、九月以後，其距告訴時即九十
    一年十一月十四日尚未逾六個月之告訴期間。而證人戊○○
    證稱：「（問：你九十一年六月回來金門做什麼？）答：向
    親戚探聽看我兒子是否有在交查某，親戚都說沒影。」、「
    （問：九十一年六月為何會親自回來找親戚探聽？）答：我
    是聽到有這個消息，所以才親自回金門。」、「（問：所以
    在你回到金門探聽之
　　前，你的心裡還只是懷疑而已？答：是的。」、「（問：你
　  兒子在金門有跟丙○○以外的女人交往是一回事，你是何時
    知道你兒子與其他女人睡在一起？）答：打官司的時候我才
    知道的我兒子與丁○○有生小孩。」，是證人戊○○九十一
    年六月份回金門探聽時仍不知被告乙○○（宏）與丁○○有
    通姦之事實，其係遲至本件訴訟時方得知，可見告訴人丙○○無從在告訴期間前自證人戊○○處知悉被告乙○○（宏）
    與丁○○有通姦行為，辯護意旨謂告訴人之告訴已逾告訴期
    間云云，亦非可採。
二、重婚部分：
    被告乙○○（宏）、丁○○均否認有重婚犯行，被告乙○○
    （宏）辯稱：伊與丁○○未有重婚之事實，至婚紗照謝卡並
    無法證明有結婚行為云云；被告丁○○則辯稱：未與乙○○
    （宏）有公開結婚之情，拍攝婚紗照僅係出於好玩，乃作為
    紀念之用，另確有與乙○○（生）結婚之事實云云。辯護意
    旨則以被告乙○○（宏）與丁○○未有公開結婚之情，而九
    十一年三月份之所以去金門縣金寧鄉仁愛新村海洋餐廳乃因
    工程之緣故並非公開宴客，又單純在場觀禮或赴宴之人，非
    所謂結婚證人，本案無二人以上之證人，被告乙○○（宏）
    與丁○○間自未成立有效之婚姻，不得以重婚罪相繩云云。
    經查：
(一)、被告乙○○（宏）、丁○○於九十一年九月五日以親筆書寫
    之方式共同出具切結書；嗣後再於九十一年十月十六日以限
    時掛號從金門縣金寧鄉仁愛新村三八號寄送台北縣永和市○○街十七巷三弄一號一樓丙○○收執之以打字方式繕打相同
    內容並蓋章其上之切結書，於切結書上表示「乙○○及丁○○在金門公開結婚無效，雙方之關係，今後僅止於同事關係
    ，並不得妨礙乙○○與丙○○之婚姻及其兒女所有權利，以
    上所書寫之內容，決無異議。」，有切結書影本二份、信封
    及限時掛號函件收據影本各一份附卷可證（板檢三四一０號
    卷第九、十一至十三頁）；被告乙○○（宏）及丁○○除親
    筆書寫切結書外，事後再以打字方式繕打內容郵寄告訴人，
    可見其等對此慎重其事，且兩份切結書相差四十日，被告乙○○（宏）及丁○○於該期間自是對其內容考慮周詳，再正
    式予以繕打後寄送，是該切結書之內容堪信為真實，被告二
    人辯稱該切結書係為應付告訴人云云，顯非可採。
(二)、被告乙○○（宏）九十一年十月間與告訴人丙○○對話中，
    曾提及：「黃：過路？過路有這麼嚴重？公開結婚！公開請
    客，請了十二桌，餅也還了，小孩也幫你生了，還這麼厲害
    ，戶口還寄別人。李：不止這個啦，我敢對天發誓，對恩主
    公發誓，不止這個啦。黃：不止這個，你有去請客嗎？李：
    有。黃：有。李：我也敢對恩主公發誓。」有證人即告訴人
    丙○○所提之錄音帶譯文附卷可證（板檢九七三號卷第五六
    頁背面）。被告乙○○（宏）不否認錄音帶內聲音為其所有
    ，然辯稱錄音內容不清楚乙節，但經原審於九十四年一月二
    十一日審理期日當庭播放勘驗該錄音帶，勘驗結果該錄音內
    容清楚明晰且與告訴人所提譯文相符，有筆錄在卷可稽（原
    審卷第一五五頁），足證被告乙○○（宏）確有對告訴人自
    白重婚之行為。被告乙○○（宏）另辯稱錄音帶所錄之日，
    係因久遭告訴人屢以本案為由爭吵，致其心煩而情緒化言語
    ，非真有其事云云。然查由錄音帶譯文內容以觀，該內容係
    由被告乙○○（宏）、告訴人丙○○及被告乙○○（宏）母
    親戊○○等三人間之對話，既有被告乙○○（宏）母親戊○○介入其中，則被告乙○○（宏）與告訴人之爭吵，衡諸常
    情，其情緒當有因長輩在場而有所節制。另被告乙○○（宏
    ）母親戊○○於該次言談中復曾提及：「…那不然錢還她（
    丁○○），這樣叫她（丁○○）走，三百萬還她（丁○○）
    、她（丙○○）怪我，我沒早點跟她（丙○○）說…前幾晚
    我都沒睡，我的頭昨晚一直痛還跑廁所，不要了，叫他拆一
    拆…沒啦，你就不可以二個，叫你快放。…」等情（同前卷
    第五三頁背面、五五頁背面、五七頁），足證被告乙○○（
    宏）母親戊○○於該次談話中，試圖擔任和事佬。準此，被
    告乙○○（宏）之言談既在母親擔任和事佬，試圖解決其與
    告訴人紛爭，當無恣意、情緒化而胡言亂語之可能。而佐以
    該次言談中，被告乙○○（宏）亦曾自承：「…妳也有在錄
    音，對吧，何必呢，對不對，我什麼都講，妳還要我怎麼樣
    …」（同卷第五三頁背面）及：「…我憑良心講當恩主公說
    話，妳也知道我迷信…」（同卷第五四頁背面）等語。被告
    乙○○（宏）於該次對話中，既知悉告訴人在錄音，且於身
    為長輩之母親面前，仍坦承有告訴人所稱之與丁○○結婚公
    開宴客之情，而由其自承之數句中，屢次提宗教及發誓乙節
    ，足證被告乙○○（宏）於該對話中，出於認真嚴肅之態度
    ，實無如其所辯情緒化而亂語之情，被告乙○○（宏）自白
    有與被告丁○○結婚宴客而踐行公開儀式，容與事實相符，
    確屬可採。
(三)、再者，被告乙○○（宏）與丁○○曾於金門縣一世情緣婚紗
    名店穿著禮服拍攝婚紗照謝卡，該謝卡婚紗照中兩人表情自
    然親蜜，洋溢著幸福美滿，並由二人共同具名致謝，有結婚
    謝卡三組在卷足憑（板檢三四一０號卷第十頁），結婚謝卡
    依一般習俗係擺放於結婚公開宴客場合之出入口處，供來賓
    自行取得，或於結婚喜宴結束新人送客時擺放於出入口處任
    由來賓取得，作為答謝賓客光臨之用，顯非被告丁○○所辯
    係純粹出於好玩而拍攝。又被告乙○○（宏）、丁○○二人
    之結婚謝卡既已散發，並由告訴人自第三人處輾轉取得，可
    見二人曾舉行公開結婚宴客之儀式，核與被告乙○○（宏）
    之自白相符。而證人即海洋餐廳負責人許明吉亦證稱：被告
    乙○○（宏）確曾至位於金門縣金寧鄉仁愛新村之海洋餐廳
    宴客乙節，且經原審提示卷附之婚紗照謝卡供其閱覽，其亦
    證稱對該婚紗照謝卡有印象（原審卷第一三九頁），證人許
    明吉應係被告乙○○（宏）、丁○○至其海洋餐廳結婚宴客
    時看過該婚紗照謝卡而留下印象。綜上，乙○○（宏）、丁○○於海洋餐廳公開宴客而舉行公開儀式，堪以認定。證人
    許明吉雖證稱未見過丁○○，然於結婚典禮上，新娘因化妝
    或其它裝扮，從而與平常之長相有所不同，進而造成證人對
    被告丁○○無明顯印象，符合一般經驗法則。至於證人甲○○證稱九十一年三月份曾至海洋餐廳與乙○○（宏）一起用
    餐云云，然縱使證人甲○○九十一年三月份曾與被告乙○○
    （宏）一同前往海洋餐廳用餐，並不足以排除被告乙○○（
    宏）、丁○○另有舉行公開結婚喜宴宴請賓客之事實，二位
    證人上開證詞均不足為被告二人有利之認定。
(四)、按民法第九百八十二條所謂結婚應有公開之儀式，指結婚之
    當事人應行定式之禮儀，使不特定人得以共聞共見，認識其
    為結婚者而言，所謂二人以上之證人，祇須有行為能力人在
    場親見而願證明者為已足，不以證婚人為限（最高法院七十
    九年度台上字第二四一六號判決參照）。本件被告乙○○（
    宏）、丁○○於海洋餐廳舉行公開結婚喜宴十二桌，並準備
    婚紗謝卡供賓客拿取，已如前述，其結婚行為自為不特定人
    得以共聞共見，且有二人以上之證人，已符結婚之要件，辯
    護意旨以未有二人以上之證人，顯屬誤會。
(五)、綜上所述，被告乙○○（宏）、丁○○二人重婚犯行，亦堪
    認定。
三、就偽造文書部分：
　　訊據被告三人均矢口否認有於上開時、地就明知為不實事項
  　，使公務員登載不實之犯行，並辯稱：乙○○（生）與丁○○間昃真心相愛才結婚確有結婚之真意，而乙○○（生）改
    名乃因算命師稱其名字不好，始改名為「乙○○」云云。辯
    護意旨另以被告乙○○（生）與丁○○主觀上有結婚之意思
    ，客觀上亦對外表示二人結婚之意思，則渠等向戶政機關辦
    理結婚登記時，顯然並無使公務員登載不實之犯意，又辦理
    結婚登記，公務員有查核之義務，以判斷其真實與否，縱然
    被告丁○○與乙○○（生）未有結婚之事實而向該管公務員
    辦理結婚登記，亦非刑法第二百一十四條所稱之使公務員登
    載不實，尚不得逕以該罪相繩。經查：
(一)、被告乙○○（宏）自承其於八十六、八十七年間即與被告丁○○交往，並於九十年間二人開始有性行為，前後約半年，
    地點在仁愛新村三八號等語，被告丁○○亦為相同供述（原
    審卷第一三三、一五七頁），嗣後被告丁○○因而懷孕，二
    人更拍攝婚紗照並辦理公開結婚宴客，業如前述，而二人愛
    的結晶李錫穎並於九十一年七月二十五日出生，亦據被告丁○○供明在卷，二人想必陶醉在甜蜜溫馨氣氛之中，此由被
    告二人於九十一年九月五日為此乃共同出具上開切結書，強
    調雙方之關係，今後僅止於同事關係，並不得妨礙乙○○與
    丙○○之婚姻及其兒女所有權利，得以應證。被告丁○○自
    不可能於九十一年八月一日與另一被告乙○○（生）結婚，
    並辦理結婚登記，是被告丁○○與乙○○（生）顯然欠缺結
    婚之真意。
(二)、就被告乙○○（生）與丁○○求婚情形以觀，被告乙○○（
    生）供稱：「（問：何時求婚？）答：懷孕時求婚。」、「
    （問：何時知道懷孕？）答：那時我忙於工作，很少過問她
    的事，我忘記她何時懷孕。」、「（問：何時地求婚？）答
    ：時常有跟她說，在餐廳也有，在宿舍也有。」（原審卷第
    一二０、一二一頁）。被告丁○○則供稱：「（問：何時向
    妳求婚）答：不記得。」、「（問：次數、地點？求婚時說
    何話？）答：都不記得…」等情（原審卷第一二七頁），被
    告乙○○（生）、丁○○上開陳述，兩相對照，被告乙○○
    （生）與丁○○就生活中關係重大理應印象深刻之求婚事件
    ，其二人陳述卻不一致。而被告丁○○先則供稱因乙○○（
    生）沒有時間，才請乙○○（宏）代拍結婚照，後則改口稱
    其於好玩與和乙○○（宏）共拍結婚照云云，其前後供述矛
    盾不一；而被告丁○○有閒情與乙○○（宏）拍照，但與自
    己第一次之結婚對象乙○○（生），竟如此漠視不在乎而未
    拍婚照，顯違常理。
(三)、被告乙○○（生）、丁○○間據以辦理結婚登記之結婚證書
    記載雙方於九十一年八月一日上午九時在海洋餐廳舉行結婚
    典禮，恭請顏進財先生證婚，主婚人葉長春、介紹人蔡水珠
    ，有結婚證書影本在卷可稽（偵七五號卷第二五頁），而被
    告乙○○（生）供稱：「（問：證書上面還有誰的名字？）
    答：丁○○、葉長春、乙○○、蔡水珠以外，應該沒有了。
    」、「（問：是否認識顏進財？）答：不認識。」（原審卷
    第一二五頁）。被告丁○○則陳述：「（問：結婚證書上面
    有幾個證人？）答：二個還是三個。」、「（問：證人有誰
    ？）答：葉長春、蔡水珠。」、「（問：葉長春、蔡水珠以
    外之第三個證人是誰找的？）答：好像是葉長春的朋友，誰
    找的忘記了。」（原審卷第一三一頁）；被告乙○○（生）
    與丁○○就結婚證書記載內容之陳述，顯與上開結婚證書記
    載之內容出入甚大，而結婚證書上之證婚人「顏進財」，被
    告乙○○（生）、丁○○均不認識該人，可見被告乙○○（
    生）、丁○○辯稱其有結婚之意思製作結婚證書，顯不足採
    信。
(四)、被告乙○○（生）雖辯稱其原名「李康生」經算命師稱「康
    」字做生意貼錢及官司纏身，從而經建議改名為「乙○○」
    等情。然查，被告乙○○（生）自承於九十年初到金門最佳
    拍檔餐廳工作即認識被告乙○○（宏）及丁○○，並在同一
    家餐廳工作，其在同一工作場域對於被告乙○○（宏）與丁○○間之交往應知之甚稔，被告丁○○並因而懷孕且於九十
    一年七月二十五日產下李錫穎，被告乙○○（生）卻緊跟著
    在九十一年八月一日更改姓名為乙○○，且同日與丁○○辦
    理結婚登記，其係為同事好友被告乙○○（宏）、丁○○解
    決小孩法律上戶籍登記問題，不言可諭。況被告乙○○（生
    ）於亦自承：「…算命說『乙○○』這個名字不錯，但我是
    開計程車的，算命師也說『立』這個字被房子壓住…」（原
    審卷第一一九頁），果爾，其既明知「立」字對其工作之計
    程車業而言，係屬不吉之字，何以堅持仍以「乙○○」為名
    ？所辯顯非可採。
(五)、證人即被告丁○○之母高招治證稱：「（問：你女兒何時結
    婚？）答：不清楚，她沒有跟我說。」、「（問：丁○○何
    時懷孕？）答：不清楚。」、「（問：懷孕多久結婚？）答
    ：不知道。」、「（問：結婚多久生小孩？）答：不知道。
    」、（原審卷第一三六、一三七頁）；證人即被告丁○○之
    胞弟蔡濬榮到庭時亦證稱：「（問：記得丁○○何時結婚？
    ）答：不記得。」（原審卷第一四一頁）；二位證人均係被
    告丁○○至親，被告丁○○倘真有與乙○○（生）結婚之情
    ，在傳統習俗仍然十分濃厚的金門地區，其母親及胞弟等至
    親之人焉有不知之理？又被告乙○○（生）與被告丁○○彼
　　此間關於懷孕、幼子的照顧、平日生活、過年返鄉、相互之
  　親戚及居住宿舍等生活事件之供述相去甚遠，甚且矛盾，彷
　　彿二人之生活沒有交集，顯見被告乙○○（生）與被告丁○○所言有結婚真意一節，與事實不符。
(六)、刑法第二百十四條規定之明知不實之事項，而使公務員登載
    於職務上所掌之公文書罪，凡對於所登載之事項，確知其非
　　實在，向公務員為虛偽之聲明，利用公務員不知其事項之不
  　實而登載於職務上掌管之文書皆屬之，最高法院七年台上字
    第三八二一號判例參照。本件被告等人製作不實之結婚證書
    ，向公務員為虛偽聲明，而戶政人員對於結婚登記查核之內
    容，係根據被告提出之結婚登記申請書及結婚證書，以判斷
    其真實與否，被告利用公務員不知其事項之不實而登載於職
    務上掌管之戶政文書，核與上開構成要件相當，辯護意旨以
    戶政人員應有查核義務而謂被告行為與構成要件有間云云，
    自非可採。
(七)、被告乙○○（生）改名後即與被告乙○○（宏）同名，又與
    被告丁○○虛偽辦理結婚登記，則被告乙○○（宏）與丁○○所生之子女李錫穎，其生父之姓名即為「乙○○」，就登
    記制度而言，形式上外觀即顯現李錫穎係由被告丁○○與乙○○所生，除使李錫穎於法律上不致成為非婚生子女外，亦
    與被告乙○○（宏）及丁○○之共同利益相符，間接亦使得
    乙○○（宏）得對丁○○有所交代。金門地區民風淳樸，對
    未婚生子較難接受，從而本件被告等人以上開方式試圖兼就
    身分法、地區民情及登記制度等謀求權衡之道，其動機即不
    難理解，被告乙○○（宏）就上開更名以辦理不實結婚登記
    之情，顯與丁○○、乙○○（生）有犯意聯絡及行為分擔亦
    明。
(八)、綜上所述，本件事證明確，被告三人就明知為不實之事項，
    使公務員登載不實部分之犯行均足堪認定。
四、核被告三人所為，係均犯刑法第二百一十四條使公務員登載
    不實罪；被告乙○○（宏）另犯刑法第二百三十九條前段之
    通姦罪、刑法第二百三十七條前段之重婚罪；被告丁○○則
    另犯刑法第二百三十九條後段之相姦罪、刑法第二百三十七
    條後段之相婚罪。被告三人就明知為不實之事項，使公務員
    登載不實部分之犯行，有犯意聯絡及行為分擔，均為共同正
    犯。被告乙○○（宏）、丁○○前後多次通姦、相姦犯行，
    時間均緊接，均觸犯構成要件相同之罪名，顯係基於概括犯
    意為之，應依連續犯規定論以一罪，並均依法各加重其刑。
    另被告乙○○（宏）及丁○○分別觸犯之重婚罪及相婚罪，
    係於通姦行為後，因被告乙○○（宏）為給丁○○及其家人
    有所交代而為之，從而應係通姦及相姦行為後，另行起意，
    故被告乙○○（宏）所犯之通姦罪與重婚罪二罪，及被告丁○○所犯之相姦罪與相婚罪二罪，與首開使公務員登載不實
    罪等三罪間，其犯意均各別，行為亦不同，均應分論併罰。
五、原審認被告三人罪證明確，適用刑法第二十八條、第五十六
    條、第二百三十九條、第二百三十七條、第二百一十四條、
    第五十一條第五款、第四十一條第一項前段、罰金罰鍰提高
    標準條例第一條前段、第二條之規定，並審酌被告乙○○（
　  宏）為有家庭人之，社會經驗豐富，竟逞一己之私慾，非但
    違背婚姻忠實義務，而與被告丁○○有婚外情，公然為重婚
    犯行，漠視法紀；於告訴人發現後，不知妥善處理，反態度
    傲慢，肆無忌憚，使告訴人情感二度受到傷害；為使其子之
    父親姓名與己相同，復用心深刻，籌劃假結婚證書與並為登
    記，使犯罪所生影響更加擴大；於檢察官偵查及本院審理時
    ，仍不肯坦承犯行，杜撰顯不合常情之藉口，毫無悔意，態
    度不佳，迄今未彌補告訴人損害之態度等一切情狀，就其所
    犯三罪分別量處有期徒刑四月、六月、七月，並定應執行刑
    一年。審酌被告丁○○犯後態度不佳，不肯坦承犯行，但受
　  被告乙○○（宏）所惑，與有婦之夫發生姦情而生子，名譽
    及生活均受重大影響，處境亦值同情，及犯罪之動機、所受
    教育等一切情狀，就其所犯三罪分別量處有期徒刑三月、三
    月、四月，並定其應執行刑八月及諭知易科罰金之折算標準
    。審酌被告乙○○（生）犯後否認犯行，態度不良，不知悔
　　改，惟其因一時失慮，而犯本案，因刑案奔波臺灣、金門地
  　區多時，已深受教訓，犯罪之動機、使用手段，所受教育及
    所生危害等一切情狀，量處有期徒刑六月，並諭知易科罰金
    之折算標準。認事用法，均無違誤，量刑亦屬妥適，被告上
    訴意旨否認犯罪指摘原判決不當，為無理由，應予駁回。
據上論斷，應依刑事訴訟法第三百六十八條，判決如主文。
本案經檢察官趙中岳到庭執行職務。
中　華　民　國　　九十四　　年　  八　　月　　二十四  日
　　　　　　　　　　　刑事庭審判長法　官　李　炫　德
　　　　　　　　　　　　　　　　　法　官　段　景　榕
　　　　　　　　　　　　　　　　　法　官　紀　文　勝
上開正本證明與原本無異。
如不服本判決，應於收受送達後十日內向本院提出上訴書狀，其
未敘述上訴之理由者並得於提起上訴後十日內向本院補提理由書
（均須按他造當事人之人數附繕本）。
中　華　民　國　　九十四　　年　  八　　月　　二十四  日
                                  書記官　李　麗　鳳
附錄本案論罪科刑法條全文：
刑法第二百三十九條
有配偶而與人通姦者，處一年以下有期徒刑。
其相姦者亦同。
刑法第二百三十七條
有配偶而重為婚姻或同時與二人以上結婚者，處五年以下有期徒
刑。相婚者亦同。
刑法第二百一十四條
明知為不實之事項，而使公務員登載於職務上所掌之公文書，足
以生損害於公眾或他人者，處三年以下有期徒刑、拘役或五百元
以下罰金。
